最高法院刑事判決　　　　　　一○○年度台上字第一○六九號
上　訴　人　謝耀鑫
上列上訴人因違反毒品危害防制條例案件，不服台灣高等法院台
中分院中華民國九十九年十二月八日第二審判決（九十九年度上
訴字第一八六八號，起訴案號：台灣南投地方法院檢察署九十八
年度偵字第三三四六號），提起上訴，本院判決如下：
    主  文
上訴駁回。
    理  由
按刑事訴訟法第三百七十七條規定：上訴於第三審法院，非以判
決違背法令為理由，不得為之。是提起第三審上訴，應以原判決
違背法令為理由，係屬法定要件，如果上訴理由書狀並未依據卷
內訴訟資料，具體指摘原判決不適用何種法則或如何適用不當，
或所指摘原判決違法情事，顯與法律規定得為第三審上訴理由之
違法情形，不相適合時，均應認其上訴為違背法律上之程式，予
以駁回。本件原審經審理結果，認為上訴人謝耀鑫販賣第一級毒
品海洛因之犯行罪證明確，因認第一審論上訴人以販賣第一級毒
品罪，累犯，處有期徒刑十五年八月，及為相關沒收諭知之判決
，為無不合，予以維持，駁回上訴人在第二審之上訴，係綜合證
人林澤群於警詢、偵查中以證人身分具結證稱向上訴人購買海洛
因之經過，並參酌卷附上訴人所使用之行動電話門號0000000000
號與林澤群持用行動電話門號0000000000號，於民國九十八年五
月二十六日晚間七時十五分、同日晚間七時二十五分之通訊監察
譯文內容，上訴人亦承認上開通訊監察譯文內容係其與林澤群之
對話無訛，以及林澤群於南投縣政府警察局刑事警察大隊指認上
訴人之犯罪嫌疑人紀錄表、口卡片，暨卷內相關證據等資料，本
於調查所得之心證，逐一論證明確。並敘明：(1)林澤群於警詢及
偵查中均證述與上訴人通聯後即前往台中市中國醫藥大學附近，
由林澤群向上訴人購買新台幣（下同）二千元至三千元之海洛因
；且上訴人與林澤群最後通話時間，上訴人之行動電話基地台位
址係在台中市○區○○路八十三號十二樓，亦與林澤群所證向上
訴人購買海洛因之地點為同市中國醫藥大學（附設醫院）即台中
市○○路與育德路交叉口附近，確屬一致；復佐以上訴人與林澤
群見面前，係林澤群主動撥打上訴人之電話聯絡，而林澤群於電
話中雖未明示二人見面之緣由，然上訴人亦未詳加詢問即直接赴
約，顯見二人彼此間對於見面之目的已有默契，此與一般毒品交
易係由買方先與賣方聯絡，雙方在通話中不明示交易細節以免通
話內容遭監聽，係至約定地點才當面談妥之交易情形相符，況林
澤群確有施用海洛因之惡習，可認林澤群前開證述應屬實情，而
可採信。(2)雖林澤群於警詢時，對警方提示九十八年四月二十日
晚間七時十五分許之通訊監察譯文，表示沒有交易成功，又對警
方提示同日晚間七時二十五分許之通訊監察譯文，表示是要向上
訴人買約二千元至三千元海洛因之內容，有交易成功等語；惟偵
查中，經檢察官再度告知林澤群其與上訴人於九十八年四月二十
日晚上（偵訊筆錄誤載為上午）七時二十五分五十八秒之通訊監
察譯文，林澤群明確答以：「我是要向謝耀鑫拿海洛因，我大約
買了二、三千元」等語，其後林澤群復向檢察官回答交易地點在
「中國醫藥學院停車場的全家（便利商店）」等語，足以認定上
訴人與林澤群在九十八年四月二十日晚間七時二十五分許通話完
後，確實有海洛因之交易無疑。(3)林澤群於原審翻異前詞，改稱
：九十八年四月二十日當天並未與上訴人見面，當天與上訴人聯
繫，係上訴人要送伊一個小盆栽，伊於警詢供述與上訴人交易海
洛因，是因當時警方逼伊陳述，否則要將伊移送檢察官收押，嗣
於偵查中檢察官訊問時，復證稱與上訴人交易海洛因之原因，亦
係怕被收押才如此陳述云云，顯係迴護上訴人之詞，自無足採信
。又林澤群於警詢時之陳述與審判中不符，但依其於警詢之陳述
接近案發之初，出於自然，較之於審判中之記憶為清晰，且無來
自上訴人同庭在場之壓力而出於虛偽不實之指證，或事後串謀故
為迴護上訴人之機會，再參諸林澤群於警詢中所述，與後述之通
訊監察譯文內容較為貼切各情，經綜合觀察，足認其於警詢時所
為之陳述，客觀上具有較可信之特別情況，復為證明上訴人犯罪
事實存否所必要者，依刑事訴訟法第一百五十九條之二之規定，
有證據能力。(4)證人廖文雄於警詢、偵查中雖僅證稱九十八年四
月二十日晚間七時許，其與上訴人一同自上訴人住處前往上訴人
友人住處，而未提及上訴人有在中國醫藥大學附近之全家便利商
店與他人見面；證人林澤群於警詢及偵查中亦未提及上訴人與男
性友人同行之事，然此或係彼等陳述簡略所致。況且交易毒品多
需秘密進行，故上訴人與林澤群交易毒品時，亦未必使廖文雄在
場知悉，是證人廖文雄於九十八年四月二十日晚間七時許縱與上
訴人同行，亦不足以推翻林澤群向上訴人購買毒品海洛因之事實
等情。已詳敘調查、取捨證據之結果及憑以認定犯罪事實之心證
理由。其推理論斷衡諸經驗及論理等證據法則皆無違背，即不容
指為違法。上訴意旨略以：(一)、上訴人另有毒品案件，經台灣南
投地方法院檢察署檢察官以九十八年度偵字第二四七０、二五四
八號分別起訴，使上訴人受不同案件之審理，有違程序正義。(二)
、證人林澤群於警詢之供述，屬傳聞證據，應無證據能力；且其
陳述前後不一，究竟有無交易完成？交易具體金額如何？並未明
確陳明，自難採信。(三)、證人林澤群於原審已證稱：九十八年四
月二十日當天並未與上訴人見面，伊於警詢供述與上訴人交易海
洛因，是因配合警方而為不實陳述，後來檢察官訊問時，因怕被
收押才又為不實陳述等語，原審不予採信，且認定上訴人隱瞞在
場之廖文雄而與林澤群交易毒品，顯屬憑空臆測，亦有違法。(四)
、證人廖文雄因屢傳不著，使案情難以究明，應待該證人到庭接
受上訴人詰問，其陳述始得採為證據云云。然查上訴人及其辯護
人於原審固曾聲請傳訊證人廖文雄到庭詰問，然因該證人另案通
緝中，上訴人及其辯護人於原審審理中已當庭撤回其聲請，有筆
錄在卷可憑（見原審卷第一一六頁背面），且原判決並未以廖文
雄於警詢或偵查中之陳述，資為上訴人不利之證據，上訴意旨就
此指摘，並非合法之第三審上訴理由。又上訴人另涉其他販賣第
一、二級毒品之罪嫌，經台灣南投地方法院檢察署檢察官以九十
八年度偵字第二四七０、二五四八號案件偵查起訴，由原審另案
審理，於法並無不合，亦不容指為違法。其餘上訴意旨，經核係
仍持已為原判決指駁之陳詞再事爭辯，及對於事實審法院取捨證
據與自由判斷證據證明力之職權行使，徒以自己之說詞，任意指
摘，難認已符合首揭法定之第三審上訴要件。其上訴違背法律上
之程式，應予駁回。
據上論結，應依刑事訴訟法第三百九十五條前段，判決如主文。
中    華    民    國  一○○  年    三    月    十    日
                      最高法院刑事第七庭
                          審判長法官  邵  燕  玲  
                                法官  李  伯  道  
                                法官  孫  增  同  
                                法官  李  嘉  興  
                                法官  黃  正  興  
本件正本證明與原本無異
                                      書  記  官  
中    華    民    國  一○○  年    三    月   十五   日
                                                     Ｍ